---
title: "GABRIELA"
format: html
editor: visual
---

```{r}
#| label: load-packages
#| include: false

library(tidyverse)
library(WDI)
```

## A Evolução da Participação Feminina no Mercado de Trabalho dos EUA: 1990-2022

### **Evolução da Participação Feminina**

Nos últimos 30 anos, a participação das mulheres na força de trabalho dos EUA tem seguido uma **tendência de crescimento constante**. Isso significa que, em média, cada vez mais mulheres estão ingressando e permanecendo no mercado de trabalho, o que reflete mudanças sociais e econômicas significativas.

**Anos mais recentes**: A linha sobe, sugerindo que as mulheres têm tido mais oportunidades e estão ocupando mais postos de trabalho. Esse aumento pode ser atribuído a várias razões, como políticas de igualdade de gênero, programas de incentivo à participação feminina e um maior acesso das mulheres a áreas de trabalho que antes eram dominadas por homens.

### **O Impacto de Fatores Econômicos**

Claro, nem tudo é uma linha reta! Ao longo do caminho, podemos ver algumas **flutuações** na linha. Essas oscilações podem ser influenciadas por **crises econômicas** ou outros fatores imprevistos, como recessões, que impactam a empregabilidade geral. Por exemplo, durante a crise financeira de 2008, muitos empregos foram perdidos e, consequentemente, a taxa de mulheres no mercado de trabalho pode ter diminuído temporariamente.

### **Por que isso importa?**

Esse gráfico não é apenas um conjunto de números. Ele reflete uma **transformação social** importante. Ao longo das últimas décadas, as mulheres têm conquistado mais espaço no mercado de trabalho, o que é resultado de mudanças nas políticas públicas, maior acesso à educação e uma mudança cultural em relação ao papel das mulheres na sociedade.

**Conclusão**: O crescimento da participação feminina na força de trabalho é uma história de progresso, mas também um lembrete de que ainda há muito a ser feito para garantir **igualdade de oportunidades** para todos. A cada ponto no gráfico, vemos o reflexo de conquistas, desafios e transformações, que continuam moldando o mercado de trabalho hoje.

```{r}
#| label: graf1
#| warning: false
#| echo: false

Iimport <- c("TX.VAL.TECH.MF.ZS")

library(tidyverse)
dadosus <- WDI(indicator = Iimport,
               country = "US") %>% 
  na.omit()

dados1 <- WDI(country = "US", indicator = "SL.TLF.TOTL.FE.ZS", start = 1990, end = 2022)

# Se os dados foram carregados corretamente, continue com o gráfico:
ggplot(dados1, aes(x = year, y = SL.TLF.TOTL.FE.ZS)) +
  geom_line(color = "darkmagenta", size = 1.2) +
  geom_point(color = "purple") +
  labs(
    title = "Participação Feminina na Força de Trabalho (EUA)",
    x = "Ano",
    y = "% Mulheres na Força de Trabalho"
  ) +
  theme_minimal()

```

## Quanto o Brasil investe em defesa... e quanto vivemos?

No gráfico abaixo, exploramos a relação entre dois dados relevantes sobre o Brasil no ano de 2022: **a expectativa de vida da população** e **os gastos militares como percentual do PIB**.

A expectativa de vida aparece no eixo horizontal — e mostra quantos anos, em média, uma pessoa nascida em 2022 viveria. Já no eixo vertical, temos o quanto o Brasil gastou com defesa em relação ao tamanho da sua economia.

O ponto rosa no gráfico representa exatamente esse momento no tempo: Brasil, 2022. Pode parecer simples, mas esse tipo de visualização nos ajuda a refletir sobre **prioridades orçamentárias e seus possíveis impactos na qualidade de vida**.

Será que mais investimento em setores como saúde, educação e meio ambiente poderia elevar ainda mais a expectativa de vida? Ou será que a segurança e estabilidade oferecidas por uma defesa forte também contribuem de forma indireta para esse indicador?

A beleza de gráficos assim é que eles não dão respostas prontas — mas nos convidam a pensar, comparar e buscar caminhos para um desenvolvimento mais equilibrado.

```{r}
#| label: grafico1
#| warning: false
#| echo: false

expvida <- c("SP.DYN.LE00.IN",
             "MS.MIL.XPND.GD.ZS") #executado
dados <- WDI(indicator = expvida,
             country = 'all', 
             start = 2022, end = 2022)

dadosbr <- WDI(indicator = expvida,
               country = "BR")
grafico_ponto <- ggplot(data = dadosbr, 
                        mapping = aes(x = SP.DYN.LE00.IN, y = MS.MIL.XPND.GD.ZS)) +
  geom_point(color = "pink", size = 3) + 
  ggtitle("Expectativa de Vida vs. Gastos com Defesa (Brasil, 2022)") +  # Título do gráfico
  xlab("Expectativa de Vida (anos)") +  # Rótulo do eixo x
  ylab("Gastos com Defesa (% do PIB)") +  # Rótulo do eixo y
  theme_minimal()  # Um tema mais limpo para o gráfico

print(grafico_ponto)#ok
  

```
