---
title: "GABRIELA"
format: html
editor: visual
---

```{r}
#| label: load-packages
#| include: false

library(tidyverse)
library(WDI)
```

## O que os gastos militares têm a ver com a expectativa de vida? Um olhar sobre o Brasil

Você já parou para pensar como os investimentos em diferentes áreas impactam diretamente a qualidade de vida de uma população? Neste gráfico simples, porém revelador, cruzamos dois indicadores importantes para o Brasil: a expectativa de vida ao nascer e os gastos militares como percentual do PIB.

Cada ponto no gráfico representa a situação do Brasil em um determinado ano. No eixo horizontal, temos a **expectativa de vida** — ou seja, quantos anos, em média, uma pessoa nascida naquele ano pode esperar viver. No eixo vertical, estão os **gastos militares como proporção do PIB**, uma medida de quanto o país direciona de seus recursos para a defesa.

O gráfico serve como uma reflexão: será que aumentar os investimentos militares impacta, direta ou indiretamente, a saúde e o bem-estar da população? Ou será que recursos redirecionados para áreas como saúde e educação teriam um efeito mais claro sobre a expectativa de vida?

Neste recorte específico, vemos apenas o Brasil, e com isso não é possível tirar conclusões definitivas. Porém, este tipo de análise pode ser um ponto de partida interessante para discutir **prioridades de investimento público** e suas consequências a longo prazo.

```{r}
#| label: graf1
#| warning: false
#| echo: false

expvida <- c("SP.DYN.LE00.IN",
             "MS.MIL.XPND.GD.ZS") #executado
dados <- WDI(indicator = expvida,
             country = 'all', 
             start = 2022, end = 2022)

dadosbr <- WDI(indicator = expvida,
               country = "BR")
grafico_ponto <- 
ggplot(data = dadosbr,
       mapping = aes(x = SP.DYN.LE00.IN, y = MS.MIL.XPND.GD.ZS)) +
  geom_point()
print(grafico_ponto)

library(ggplot2)#executado

expvida <- c("SP.DYN.LE00.IN", "MS.MIL.XPND.GD.ZS")
dadosbr <- WDI(indicator = expvida, country = "BR")


```

## Quanto o Brasil investe em defesa... e quanto vivemos?

No gráfico acima, exploramos a relação entre dois dados relevantes sobre o Brasil no ano de 2022: **a expectativa de vida da população** e **os gastos militares como percentual do PIB**.

A expectativa de vida aparece no eixo horizontal — e mostra quantos anos, em média, uma pessoa nascida em 2022 viveria. Já no eixo vertical, temos o quanto o Brasil gastou com defesa em relação ao tamanho da sua economia.

O ponto rosa no gráfico representa exatamente esse momento no tempo: Brasil, 2022. Pode parecer simples, mas esse tipo de visualização nos ajuda a refletir sobre **prioridades orçamentárias e seus possíveis impactos na qualidade de vida**.

Será que mais investimento em setores como saúde, educação e meio ambiente poderia elevar ainda mais a expectativa de vida? Ou será que a segurança e estabilidade oferecidas por uma defesa forte também contribuem de forma indireta para esse indicador?

A beleza de gráficos assim é que eles não dão respostas prontas — mas nos convidam a pensar, comparar e buscar caminhos para um desenvolvimento mais equilibrado.

```{r}
#| label: graf2
#| warning: false
#| echo: false

grafico_ponto <- ggplot(data = dadosbr, 
                        mapping = aes(x = SP.DYN.LE00.IN, y = MS.MIL.XPND.GD.ZS)) +
  geom_point(color = "pink", size = 3) + 
  ggtitle("Expectativa de Vida vs. Gastos com Defesa (Brasil, 2022)") +  # Título do gráfico
  xlab("Expectativa de Vida (anos)") +  # Rótulo do eixo x
  ylab("Gastos com Defesa (% do PIB)") +  # Rótulo do eixo y
  theme_minimal()  # Um tema mais limpo para o gráfico

print(grafico_ponto)#ok


```
